臺灣彰化地方法院民事判決　94年度訴字第304號
原　　　告　丙○○○
　　　　　　戊○○
　　　　　　乙○○
　　　　　　甲○○
兼上四人
訴訟代理人　丁○○
被　　　告　己○○
上列當事人間請求損害賠償事件，本院於94年5月26日言詞辯論
終結，判決如下：
    主      文
被告應給付原告丙○○○新台幣陸拾玖萬壹仟柒佰貳拾伍元；給
付原告戊○○、丁○○、乙○○、甲○○各新台幣伍拾貳萬貳仟
捌佰陸拾陸元，及均自民國94年1月30日起，至清償日止，按週
年利率5%計算的利息。
原告等其餘之訴駁回。
訴訟費用由被告負擔10分之6，餘由原告等負擔。
本判決第1項、第3項於原告丙○○○以新台幣貳拾萬伍仟元；
原告戊○○、丁○○、乙○○、甲○○各以新台幣壹拾柒萬伍仟
元提供擔保後，得為假執行。
原告等其餘假執行的聲請駁回。
    事實及理由
一、原告起訴主張被告於民國91年12月24日上午6時10分許，酒
    後駕駛NP-7260號自用小客車，沿彰化縣福興鄉○○○○○
    道路由東向西行駛，途經該快速道路社尾段4公里40公尺處
    ，因超速行駛，撞及前方施友諒（原告丙○○○之夫，原告
    戊○○、丁○○、乙○○、甲○○之父）騎乘的腳踏車，致
    施友諒彈出而跌落至快速道路南側河堤外的福鹿溪畔，受有
    多發性骨折、外傷等傷害，導致休克而當場死亡。依民法第
    184條第1項前段、第192條第1、2項及第194條規定，被告對
    於原告等因此所受的損害，即應負損害賠償責任。茲因原告
    等受有下述損害：（一）殯葬費的損害：被害人施友諒因
    本件車禍受傷後死亡，原告等支出殯葬費新台幣330,330元
    。（二）扶養費的損害：被害人施友諒為原告丙○○○之夫
    ，對於原告丙○○○負法定扶養義務，原告丙○○○自得請
    求被告賠償扶養費的損害。因原告丙○○○是28年9月24日
    出生，依92年台灣地區簡易生命表，尚有16年餘命，得受扶
    養期間為16年。如按扶養親屬免稅額每年74,000元計算，原
    告丙○○○在可受扶養期間所需的扶養費即為1,184,000 元
    。因原告丙○○○尚有其餘原告等四名子女，故被告應給付
    5分之1的扶養費，即236,800元。（三）敬老福利生活津貼
    的損害：被害人施友諒於死亡時已年滿65歲，每月可領敬老
    福利生活津貼3,000元，原告等自亦得請求被告賠償此部分
    損害。因被害人施友諒尚有8.35年餘命，被告應給付的敬老
    福利生活津貼即為300,600元。（四）精神慰撫金：被害人
    施友諒為原告丙○○○之夫，原告戊○○、丁○○、乙○○
    、甲○○之父，原告等因被害人施友諒無端慘死，頓時無所
    依歸，精神上受有莫大痛苦，因各請求慰撫金100萬元，爰
    依法提起本訴等語，並聲明被告應給付原告丙○○○1,362,
    986元，給付原告戊○○、丁○○、乙○○、甲○○各1,126
    ,186 元，合計給付5,867,730元，及均自附帶民事訴訟起訴
    狀繕本送達被告翌日起，至清償日止，按週年利率5%計算的
    利息，且願意提供擔保，聲請宣告假執行。
二、被告對於原告等主張的事實不為爭執，且自認有過失，然以
    無資力賠償為辯，並聲明駁回原告之訴。
三、原告主張被告於91年12月24日上午6時10分許，酒後駕駛NP-
    7260號自用小客車，沿彰化縣福興鄉○○○○○道路由東向
    西行駛，途經該快速道路社尾段4公里40公尺處，因超速行
    駛，撞及前方施友諒（原告丙○○○之夫，原告戊○○、丁○○、乙○○、甲○○之父）騎乘的腳踏車，致施友諒彈出
    而跌落至快速道路南側河堤外的福鹿溪畔，受有多發性骨折
    、外傷等傷害，導致休克而當場死亡等情，為被告所不爭執
    。又被告因公共危險及上述過失致死犯行，經本院以93年度
    交訴字第112號刑事判決，處應執行有期徒刑三年確定在案
    ，有該案號刑事判決附卷可稽，並經本院調閱該案號刑事卷
    查核無誤。再者，被告於警訊時及上述刑事案件審理中均供
    稱本件車禍發生時其行車速度約每小時100公里等語，參考
    刑事卷所附道路交通事故調查報告表記載，被告所駕車輛在
    車禍現場留下長達46.8公尺的煞車痕，以及被害人施友諒於
    車禍後彈出而跌落至快速道路南側河堤外的福鹿溪畔等情，
    足見當時被告乃以每小時約100公里的速度超速行駛屬實。
    則被告因不注意車前狀況，並超速行駛，致生本件車禍，造
    成被害人施友諒死亡，即有過失。且其過失與施友諒死亡間
    亦有相當因果關係。因此，原告等此部分主張，應認為真正
    。
四、按因故意或過失不法侵害他人之權利者，負損害賠償責任；
    不法侵害他人致死者，對於支出殯葬費之人，亦應負損害賠
    償責任，被害人對於第三人負有法定扶養義務者，加害人對
    於該第三人亦應負損害賠償責任；不法侵害他人致死者，被
    害人之子女及配偶雖非財產上之損害，亦得請求賠償相當之
    金額，民法第184條第1項前段、第192條第1、2項及第194條
    分別定有明文。本件被告因過失致原告丙○○○之夫，原告
    戊○○、丁○○、乙○○、甲○○之父施友諒於死，不法侵
    害施友諒的生命，自應就原告等因此所受的損害，負損害賠
    償責任。茲就原告請求的各項損害賠償，分別審核如下：
（一）殯葬費的損害：原告等主張被害人施友諒因本件車禍死亡
      ，由其等支出殯葬費330,330元的事實，已經提出收據、
      統一發票及免用統一發票收據等件為證，且為被告所不爭
      執，經核亦屬必要費用，應予准許。因原告等為五人，故
      此部分原告等各得請求66,066元。
（二）扶養費的損害：被害人施友諒為原告丙○○○之夫，對於
      原告丙○○○負有法定扶養義務，則原告丙○○○請求被
      告賠償扶養費的損害，即屬有據。查原告丙○○○是28年
      9月24日出生，計至施友諒死亡時（91年12月24日），為
      63歲，依91年台閩地區簡易生命表，女性63歲的平均餘命
      雖為19.42歲。然因施右諒為27年6月24日出生，如未因本
      件車禍喪生，其平均餘命僅有15.81歲，亦即其負法定扶
      養義務的期間為15.81年，故原告丙○○○可受扶養的期
      間僅有15.81年。又94年度受扶養親屬每人免稅額為74,00
      0元，自得以此金額作為原告丙○○○每年所需的扶養費
      。則以此金額乘以原告丙○○○上述可受扶養的期間，依
      霍夫曼法扣除中間預付法定利息（第一年不扣除中間利息
      ）的結果，原告丙○○○在可受扶養期間所需的扶養費為
      844,296元（74,000元×15年之霍夫曼係數11.0000000＝8
      44,296.0440元，元以下4捨5入）。因原告丙○○○尚有
      其餘原告等四名子女，該四名子女對於原告丙○○○亦負
      法定扶養義務，故施友諒應負擔的扶養費僅為5分之1。則
      原告丙○○○得請求的扶養費即為168,859元（844,296÷
      5＝168,859.2元，元以下4捨5入），其超過此部分金額的
      請求，於法無據，應予駁回。
（三）敬老福利生活津貼的損害：原告等固主張被害人施友諒於
      死亡時已年滿65歲，每月可領敬老福利生活津貼3,000元
      ，因被害人施友諒尚有8.35年餘命，乃請求給付敬老福利
      生活津貼300,600元等語。然被害人施友諒死亡時，僅年
      滿64歲（91－27＝64），尚未年滿65歲。何況，被害人施
      友諒死亡時，其人格即已消滅，縱使其已年滿65歲，得每
      月領取敬老福利生活津貼3,000元，此項以其生存為前提
      之津貼請求權，亦因其死亡而消滅，無從由原告等繼承，
      原告等自不得向被告請求敬老福利生活津貼的損害。故原
      告等此部分請求，於法無據，不應准許。
（四）精神慰撫金：原告等主張被害人施友諒為原告丙○○○之
      夫，原告戊○○、丁○○、乙○○、甲○○之父，原告等
      因被害人施友諒無端慘死，頓時無所依歸，精神上受有莫
      大痛苦，因各請求慰撫金100萬元等語。本院斟酌原告丙○○○現年65歲，不識字，沒有工作；原告戊○○現年40
      歲，大學畢業，在塑膠公司任職，每個月薪資約3至4萬元
      ；原告丁○○現年38歲，研究所畢業，擔任教師，每個月
      薪資5萬元；原告乙○○現年41歲，大學畢業，擔任教師
      ，每個月薪資約4萬元；原告施品娟君年36歲，為國小老
      師，每個月薪資約4萬元；被告現年44歲，國民中學肄業
      ，沒有工作，等為兩造所不爭執的兩造身分、地位及經濟
      狀況，認原告等各請求一百萬元的慰撫金，尚嫌過高，應
      各核減為60萬元，方為適當。因此，原告等請求各超過60
      萬元部分，不應准許。
（五）以上原告丙○○○得請求的損害賠償金額合計為834,925
      元（66,066＋168,859＋600,000），原告戊○○、丁○○
      、乙○○、施品娟等得請求的損害賠償金額合計各為666,
      066元（66,066＋600,000）。然原告等因施友諒車禍死亡
      ，已受領特別補償基金補償之補償金716,000元，依修正
      前強制汽車責任保險法第39條第1項規定，該補償金視為
      加害人損害賠償金額的一部分，得從賠償金額中扣除。故
      原告等所得請求的損害賠償金額即應各扣除補償金額143,
      200元（716,000÷5），經此扣除後，原告丙○○○得請
      求被告賠償的金額為691,725元，原告戊○○、丁○○、
      乙○○、甲○○得請求被告賠償的金額各為522,866元。
五、從而，原告等依民法第184條第1項前段、第192條第1、2項
    及第194條規定，請求被告給付原告丙○○○691,725元，請
    求被告給付原告戊○○、丁○○、乙○○、甲○○各522,86
    6元，及均自94年1月30日（附帶民事訴訟起訴狀繕本送達被
    告翌日）起，至清償日止，按週年利率5%計算的利息，即有
    理由，應予准許。超過此部分的請求，則屬無據，應予駁回
    。
六、原告等陳明願意提供擔保，聲請宣告假執行，於其勝訴部分
    ，核與民事訴訟法第390條第2項規定並無不合，爰酌定相當
    的擔保金額准許之。至其敗訴部分，其假執行的聲請，即失
    所依據，應予駁回。
七、訴訟費用負擔的依據：民事訴訟法第79條、第85條第1項前
    段。
中　　華　　民　　國　　94　　年　　6 　　月　　14　　日
                  民事第二庭    法　官　廖國佑
以上正本係照原本作成。
如不服本判決，應於判決送達後20日內向本院提出上訴狀。
中　　華　　民　　國　　94　　年　　6 　　月　　14　　日
                      　　　    書記官　莊素美
